最高法院刑事判決　　　　　　一○○年度台上字第六二八四號
上　訴　人　潘茂輝
上列上訴人因傷害致重傷案件，不服台灣高等法院高雄分院中華
民國九十九年八月二十日第二審判決（九十九年度上訴字第一０
七一號，起訴案號：台灣屏東地方法院檢察署九十八年度偵字第
二二四八號），提起上訴，本院判決如下：
    主  文
上訴駁回。
    理  由
按刑事訴訟法第三百七十七條規定，上訴於第三審法院，非以判
決違背法令為理由，不得為之。是提起第三審上訴，應以原判決
違背法令為理由，係屬法定要件。如果上訴理由書狀並未依據卷
內訴訟資料，具體指摘原判決不適用何種法則或如何適用不當，
或所指摘原判決違法情事，顯與法律規定得為第三審上訴理由之
違法情形，不相適合時，均應認其上訴為不合法律上之程式，予
以駁回。本件原判決維持第一審變更檢察官起訴法條，論處上訴
人潘茂輝犯傷害致重傷罪刑之判決，駁回其在第二審之上訴，已
敘明認定犯罪事實所憑之證據及其認定之理由；對於上訴人辯稱
係基於防衛始反擊被害人陳能旺云云，如何不足採信，亦已依據
卷內資料，予以指駁。上訴意旨略以：原判決認定上訴人無重傷
害之故意，竟又謂上訴人「主觀上」重傷害之結果不違背其本意
，理由矛盾；依證人蔡能泉、潘山溪之證詞及現場跡證，上訴人
係基於防衛之意思而抵擋被害人之攻擊，原審未斟酌相關事證，
遽認上訴人所為無正當防衛之適用，有判決理由不備之違法；上
訴人已與被害人方面達成和解，提供不動產供拍賣取償，原判決
未審酌減刑，自非適法等語。惟查：(一)、犯罪事實之認定、證據
之取捨及證明力之判斷，俱屬事實審法院之職權，苟其取捨判斷
不違背經驗法則與論理法則，即不能指為違法。原判決依憑上訴
人坦承因移車口角而傷害陳能旺之供詞，證人蔡能泉、潘山溪分
別於警詢、偵審時之證詞，佐以卷附相關之醫院驗傷診斷書、精
神鑑定報告書及病歷、函文、現場照片、相關位置圖，暨扣案秤
錘、木棍等證據資料，及斟酌卷內其他證據調查之結果，綜合判
斷，認定上訴人確有如其事實欄所載之傷害致重傷犯行，已敘明
其認定事實之心證理由，所為論斷無違經驗法則及論理法則，不
能任意指為違法；未同時說明其他與判決本旨無關之證據如何不
足採，乃取捨證據之當然結果，尚非理由不備。原判決併已說明
上訴人與陳能旺乃屬互毆，無從分別何人先為不法侵害行為，且
上訴人分別以秤錘、木棍攻擊陳能旺，致陳能旺受有外傷性顱骨
骨折併左側硬腦膜上出血及右側腦挫傷性出血、右鼻及兩耳出血
等多處傷害，難認係單純排除侵害之必要反擊行為，所為無正當
防衛或防衛過當等情之理由，難謂有何違背法令之情形。再原判
決並未認定上訴人主觀上對重傷害之結果已有預見，而結果之發
生不違背其本意，屬重傷害之犯行，上訴人此部分顯非依據卷內
資料而為指摘。(二)、量刑輕重，係屬事實審法院得依職權自由裁
量之事項，苟已以行為人之責任為基礎，並審酌刑法第五十七條
各款所列情狀而未逾越法定刑度，即不得遽指為違法。而同法第
五十九條之酌量減輕其刑，必須犯罪另有特殊原因與環境等，在
客觀上足以引起一般同情，認為即予宣告法定最低刑期，猶嫌過
重者，始有其適用。原判決已說明第一審判決審酌刑法第五十七
條各款所列事項而為量刑，並無不當之理由，既未逾越法定刑度
，亦未濫用其權限，併已敘明上訴人自案發起僅賠償被害人新台
幣一萬元，助益甚微，未酌減其刑，無違法可言。上訴意旨，對
於原判決究竟如何違背法令，並未依據卷內資料為具體之指摘，
徒執陳詞，而為否認犯罪之事實爭辯，並對原審採證認事之職權
行使，任意爭執，難謂已符合首揭法定上訴要件，其上訴不合法
律上之程式，應予駁回。
據上論結，應依刑事訴訟法第三百九十五條前段，判決如主文。
中    華    民    國  一○○  年   十一   月   十六   日
                      最高法院刑事第七庭
                          審判長法官  石  木  欽  
                                法官  洪  佳  濱  
                                法官  段  景  榕  
                                法官  周  煙  平  
                                法官  洪  兆  隆  
本件正本證明與原本無異
                                      書  記  官  
中    華    民    國  一○○  年   十一   月  二十一  日
                                                      Q